【裁判字號】    97,訴,121
【裁判日期】    970229
【裁判案由】    違反毒品危害防制條例
【裁判全文】
臺灣彰化地方法院刑事判決               97年度訴字第121號
公  訴  人  臺灣彰化地方法院檢察署檢察官
被      告  甲○○
                    （另案於臺灣彰化監獄執行中）
上列被告因違反毒品危害防制條例案件，經檢察官提起公訴（九
十六年度毒偵字第五三九二號），本院裁定依簡式審判程序審理
，判決如下：
    主  文
甲○○施用第一級毒品，累犯，處有期徒刑玖月。
扣案之注射針筒壹支沒收。
    事  實
一、甲○○前曾於民國八十九年間，因施用毒品案件，經本院裁
    定送觀察、勒戒後，認無繼續施用毒品之傾向，於八十九年
    九月二十八日執行完畢釋放，並由臺灣彰化地方法院檢察署
    檢察官以八十九年度毒偵字第三九八九號為不起訴處分確定
    。又於前開觀察、勒戒處分執行完畢釋放後五年內，復自九
    十三年初起至九十四年十月二十四日止，因施用第一級毒品
    案件，經本院於九十五年二月三日以九十四年度訴字第二一
    四七號判處有期徒刑八月確定，入監執行後，於九十五年十
    一月十一日縮短刑期執行完畢。詎其仍不知悔改，復基於施
    用第一級毒品海洛因之犯意，於九十六年十月二十一日十四
    時許，在彰化縣鹿港鎮○○里○○○道路旁，以將海洛因攙
    水後再以針筒注射之方式，施用第一級毒品海洛因一次。嗣
    於九十六年十月二十二日十五時五十分許，在彰化縣鹿港鎮
    ○○里○○路路旁，因形跡可疑為警盤查，扣得其所有供施
    用海洛因之注射針筒一支，再經其同意後採尿送驗，結果呈
    嗎啡陽性反應，始查悉上情。
二、案經彰化縣警察局鹿港分局報請臺灣彰化地方法院檢察署檢
    察官偵查起訴。
    理  由
一、上開事實，業據被告甲○○於本院審理時坦承不諱，且被告
    於九十六年十月二十二日為警採集之尿液，經送詮昕科技股
    份有限公司檢驗結果，確呈嗎啡陽性反應，此有應受尿液採
    驗人尿液檢體採集送驗紀錄表及詮昕科技股份有限公司出具
    之濫用藥物尿液檢驗報告等附卷可稽，復有被告所有供施用
    海洛因之注射針筒一支扣案可佐，被告自白核與事實相符。
二、按毒品危害防制條例於九十二年七月九日修正公布，自九十
    三年一月九日施行，其中第二十條、第二十三條將施用毒品
    之刑事處遇程序，區分為「初犯」及「五年內再犯」、「五
    年後再犯」。依其立法理由之說明：「初犯」，經觀察、勒
    戒或強制戒治後，應為不起訴處分或不付審理之裁定；經觀
    察、勒戒或強制戒治執行完畢釋放後，「五年內再犯」者，
    因其再犯率甚高，原實施之觀察、勒戒及強制戒治既已無法
    收其實效，爰依法追訴或裁定交付審理。至於經觀察、勒戒
    或強制戒治執行完畢釋放後，「五年後再犯」者，前所實施
    之觀察、勒戒或強制戒治已足以遮斷其施用毒品之毒癮，為
    期自新及協助其斷除毒癮，仍適用「初犯」規定，先經觀察
    、勒戒或強制戒治之程序。從而依修正後之規定，僅限於「
    初犯」及「五年後再犯」二種情形，始應先經觀察、勒戒或
    強制戒治程序。倘被告於五年內已再犯，經依法追訴處罰，
    縱其第三次（或第三次以上）再度施用毒品之時間，在初犯
    經觀察、勒戒或強制戒治執行完畢釋放五年以後，已不合於
    「五年後再犯」之規定，且因已於「五年內再犯」，顯見其
    再犯率甚高，原實施觀察、勒戒或強制戒治，已無法收其實
    效，即應依該條例第十條處罰（最高法院九十五年第七次刑
    事庭會議決議參照）。查本件被告前曾於八十九年間，因施
    用毒品案件，經本院裁定送觀察、勒戒後，認無繼續施用毒
    品之傾向，於八十九年九月二十八日執行完畢釋放，並由臺
    灣彰化地方法院檢察署檢察官以八十九年度毒偵字第三九八
    九號為不起訴處分確定。又於前開觀察、勒戒處分執行完畢
    釋放後五年內，復自九十三年初起至九十四年十月二十四日
    止，因施用第一級毒品案件，經本院於九十五年二月三日以
    九十四年度訴字第二一四七號判處有期徒刑八月確定，上開
    各情，有臺灣彰化地方法院檢察署刑案資料查註紀錄表及臺
    灣高等法院被告全國前案紀錄表等在卷可憑，是本件被告並
    不合於「五年後再犯」之規定，揆諸上開說明，被告所為已
    符合毒品危害防制條第二十三條第二項之所定之追訴要件，
    並無「初犯」規定之適用，自毋須再重新施予觀察、勒戒之
    處遇程序，而應直接訴追處罰。從而，本件被告施用第一級
    毒品之犯行明確，自應依法論科。
三、核被告所為，係犯毒品危害防制條例第十條第一項之施用第
    一級毒品罪。被告於施用前持有第一級毒品海洛因之低度行
    為，應為施用之高度行為所吸收，不另論罪。又被告前因施
    用第一級毒品案件，經本院於九十五年二月三日以九十四年
    度訴字第二一四七號判處有期徒刑八月確定，入監執行後，
    於九十五年十一月十一日縮短刑期執行完畢，有上述前科資
    料附卷可參，其受此有期徒刑執行完畢後，五年以內再故意
    犯本件之施用第一級毒品罪，應依刑法第四十七條第一項累
    犯規定加重其刑。爰審酌被告前曾有毒品前科（有其前科資
    料可按），猶不知悔改，且曾執行觀察、勒戒處分，仍未能
    戒除毒癮，顯乏禁絕毒害之決心，暨其犯後尚能坦認犯行，
    頗知悔悟之心等一切情狀，量處如主文所示之刑，以資儆懲
    。扣案之注射針筒一支，為被告所有，且係供其施用海洛因
    所用之物，業據被告供明在卷，併依刑法第三十八條第一項
    第二款宣告沒收。
據上論斷，應依刑事訴訟法第二百七十三條之一第一項、第二百
九十九條第一項前段，毒品危害防制條例第十條第一項，刑法第
十一條前段、第四十七條第一項、第三十八條第一項第二款，判
決如主文。
本案經檢察官蔡曉崙到庭執行職務。
中    華    民    國    97    年    2     月    29    日
                            刑事第六庭
                                法  官  王義閔
以上正本證明與原本無異。
如不服本判決，應於判決送達後10日內，向本院提出上訴狀（ 須
附繕本 ）。
中    華    民    國    97    年    2     月    29    日
                                書記官  陳秀鳳
附錄本案論罪科刑法條全文：
毒品危害防制條例第10條
施用第一級毒品者，處 6 月以上 5 年以下有期徒刑。
施用第二級毒品者，處 3 年以下有期徒刑。


司法院資訊處製作；財團法人民間司法改革基金會備份。
